臺灣板橋地方法院民事判決　　　　　　　100年度訴字第564號
原　　　告　李英豪
被　　　告　黃瑤春
上列當事人間侵權行為損害賠償事件，原告於本院99年度交簡字
第5074號刑事過失傷害案件提起附帶民事訴訟，經本院刑事庭以
99年度交簡附民字第211號裁定移送前來，本院於民國100年5月
24日言詞辯論終結，判決如下：
    主  文
被告應給付原告新臺幣壹拾參萬玖仟參佰陸拾捌元，及自民國九
十九年十一月十五日起至清償日止，按週年利率百分之五計算之
利息。
原告其餘之訴駁回。
訴訟費用由被告負擔四分之一，餘由原告負擔。
本判決第一項得假執行。但被告得以新臺幣壹拾參萬玖仟參佰陸
拾捌元預供擔保而免為假執行。
    事實及理由
一、原告主張：原告於民國99年3月26日騎乘車號J6M-680號重型
    機車，行經新北市○○區○○路3段與富貴路路口（下稱系
    爭事故地點）時，遭被告駕駛車號CM-3446號自用小客車碰
    撞，而致原告身體受有頭部外傷併腦震盪、胸部挫傷併左側
    肋骨第2到第7肋骨骨折、四肢多處擦挫傷等傷害。爰依侵權
    行為損害賠償之法律關係，請求被告賠償醫藥費用新台幣（
    下同）3萬9,455元、交通費用2,000元、機車修理費2萬4,00
    0元、工資收入損失29萬2,950元及慰撫金15萬元，合計50萬
    8,405元等情。並聲明：被告應給付原告50萬8,405元，及自
    刑事附帶民事起訴狀繕本送達翌日起至清償日止，按週年利
    率百分之5計算之利息。
二、被告則以：被告駕駛小客車行經系爭事故地點時，並未碰撞
    原告，乃原告疏未注意車前狀況，因車速過快而跌倒，於跌
    倒滑行時受傷，滑行約20公尺後碰撞被告車輛右後方輪胎，
    被告就本件車禍並無過失行為等語，資為抗辯。並聲明：(一)
    原告之訴駁回。(二)如受不利判決，願供擔保請准宣告免為假
    執行。
三、兩造不爭執之事實：
  (一)原告於99年3月26日23時3分騎乘車號J6M-680號重型機車，
    沿新北市○○區○○路往中原路方向行駛，行經系爭事故地
    點，與當時沿新北市○○區○○路3段往中山路方向行駛，
    欲左轉富貴路之被告所駕駛車號CM-3446號自用小客車發生
    交通事故（下稱系爭事故），原告身體因而受有頭部外傷併
    腦震盪、胸部挫傷併左側肋骨第2到第7肋骨骨折、四肢多處
    擦挫傷等傷害。
  (二)被告因系爭事故，涉犯過失傷害事件，經本院99年度交簡字
    第5074號刑事簡易判決處拘役30日，如易科罰金，以1,000
    元折算1日確定（被告提起上訴後撤回）。
  (三)原告因系爭事故支付醫療費用3萬9,455元、交通費用2,000
    元，並受有機車損失1萬元。
四、得心證之理由：
  (一)按汽車行駛至交岔路口時，左轉彎車應讓直行車先行，道路
    交通安全規則第102條第1項第7款定有明文，被告駕車行駛
    自應依上開規定而為注意。查系爭事故當時雖為夜晚但有照
    明、天候晴，事故現場道路鋪裝柏油、路面乾燥無缺陷、無
    障礙物，視距良好，有本院依職權調閱臺灣板橋地方法院檢
    察署99年度偵字第17792號偵查卷內所附道路交通事故調查
    報告表在卷可佐，並無不能注意之情事。詎被告竟疏未注意
    及此，貿然左轉，導致對向直行且具優先通行權之原告乍見
    其情不及煞停，因而發生系爭事故，其有過失甚明，被告辯
    稱其無過失云云，殊非可採。且原告係因系爭事故而受有前
    揭傷害，故被告之過失行為，與原告所受之傷害結果間，具
    有相當因果關係，則原告主張被告應負過失傷害之侵權行為
    責任，堪予採取。
  (二)次按因故意或過失，不法侵害他人之權利者，負損害賠償責
    任；不法侵害他人之身體或健康者，對於被害人因此喪失或
    減少勞動能力，或增加生活上之需要時，應負損害賠償責任
    ；被害人雖非財產上之損害，亦得請求賠償相當之金額；不
    法毀損他人之物者，被害人得請求賠償其物因毀損所減少之
    價額，民法第184條第1項前段、第193條第1項、第195條第1
    項前段及第196條分別定有明文。本件被告因前揭過失行為
    ，不法侵害原告之身體，致原告受有前開傷害，則原告依上
    開規定，請求被告賠償其所受損害，於法有據，茲就原告各
    項請求金額分述如下：
  (1)醫療費用、交通費用部分：
    原告主張其因系爭事故，支出醫療費用3萬9,455元、交通費
    用2,000元之事實，為被告所不爭執，原告此部分請求自應
    如數准許之。
  (2)機車損失部分：
    原告固請求被告賠償機車修理費2萬4,000元，惟經本院協商
    後，兩造同意原告機車損失以1萬元計算，是原告請求被告
    賠償機車損失1萬元，應予准許，逾此範圍則不應准許。
  (3)工資收入損失部分：
    原告主張其於系爭事故發生前原任職於速遞物流快遞公司，
    因系爭事故受有頭部外傷併腦震盪、胸部挫傷併左側肋骨第
    2到第7肋骨骨折、四肢多處擦挫傷之傷害，致7個月無法工
    作，以每日工資1,395元計算，受有工資收入損失29萬2,950
    元等情，固據提出速遞物流快遞99年2月份薪資明細表及行
    政院衛生署臺北醫院99年4月19日北醫診字第9904190971號
    診斷證明書影本各1份為證。惟依前開診斷證明書所載略以
    ：「．．．傷後左側肩部及胸部宜休養陸個月」等語，僅足
    認原告因系爭事故致6個月無法工作，且經本院依職權調閱
    原告財產所得，其於98年度在速遞物流股份有限公司之薪資
    所得僅有6萬9,120元，有稅務電子閘門財產所得調件明細表
    1份在卷可參，可見原告收入並不固定，自應以行政院頒布
    之每月最低基本工資1萬7,880元為計算標準應屬可採，是本
    件原告得請求被告賠償之工資收入損失為10萬7,280元（計
    算式：17,880x 6= 107,280）。
  (4)慰撫金部分：
    按慰撫金之多寡，應斟酌雙方之身分、地位、資力與加害之
    程度及其他各種情形核定相當之數額，其金額是否相當，自
    應依實際加害情形與被害人所受之痛苦及雙方之身分、地位
    、經濟狀況等關係決定之。查系爭事故造成原告受有前揭傷
    害，使原告遭受精神上之痛苦，至為顯然。本院審酌原告為
    高中肄業，原在貨運行擔任司機，98年薪資所得總額為24萬
    7,560元，名下無財產；被告為國小畢業，原以賣車為業，
    98年無薪資所得，但有利息所得與股利所得共計6,127元，
    名下有公告現值共計112萬1,550元之土地2筆，2萬6,840元
    之田賦1筆等及兩造身分、地位、經濟狀況，及系爭事故發
    生之經過情形、原告所受傷害等一切情狀，認原告請求慰撫
    金15萬元，略屬過高，應以12萬元為適當。
五、按損害之發生或擴大，被害人與有過失者，法院得減輕賠償
    金額，或免除之，民法第217條第1項定有明文。此項規定之
    目的，在謀求加害人與被害人間之公平，故在裁判上法院得
    以職權減輕或免除之（最高法院85年台上字第1756號判例意
    旨參照）。本件被告對於系爭事故之發生固有前開過失，惟
    按行車速度，無標誌或標線者，行車時速不得超過50公里；
    汽車行駛時，駕駛人應注意車前狀況，並隨時採取必要之安
    全措施，道路交通安全規則第93條第1項第1款、第94條第3
    項定有明文，原告駕車行駛自應依上開規定而為注意。查原
    告於系爭事故發生時所行駛之新北市○○區○○路3段行車
    時速應為50公里，有上開偵查卷內所附道路交通事故調查報
    告表附卷足參，且系爭事故當時雖為夜晚但有照明、天候晴
    ，事故現場道路鋪裝柏油、路面乾燥無缺陷、無障礙物，視
    距良好，並無不能注意之情事，已如前述。詎原告竟殊未注
    意及此，以時速60公里貿然行駛於上開路段，有上開偵查卷
    99年7月14日訊問筆錄內原告之陳述為證，因而肇事，其亦
    有過失甚明。且本件於偵查中經檢察官囑託臺灣省臺北縣區
    車輛行車事故鑑定委員會鑑定結果，認原告駕駛普通重型機
    車，超速行駛且未注意車前狀況，與被告駕駛自用小客車，
    轉彎未讓直行車先行，同為肇事原因，亦同此認定，有該會
    99年7月23日北縣鑑字第990159號函1份附於上開偵查卷第32
    -33頁可佐，足徵原告就系爭事故之發生，與有過失。茲審
    酌兩造對本件損害發生原因力之強弱程度，認原告應負50%
    之過失責任，被告應負50%之過失責任。依此計算，原告得
    請求賠償之金額為13萬9,368元（計算式：【39,455+ 2,000
    + 10,000+ 107,280+ 120,000】x 50%= 139,368，元以下四
    捨五入）。
六、從而，原告依侵權行為損害賠償之法律關係，請求被告給付
    13萬9,368元，及自刑事附帶民事起訴狀繕本送達被告（於
    99年11月4日寄存送達，經10日於99年11月14日生效）翌日
    即99年11月15日起至清償日止，按週年利率百分之5計算之
    利息，為有理由，應予准許；逾此範圍之請求，則無理由，
    應予駁回。
七、本判決所命給付之金額未逾50萬元，應依民事訴訟法第389
    條第1項第5款規定，職權宣告假執行，並依被告聲請酌定相
    當擔保金額宣告免為假執行。
八、因本案事證已臻明確，兩造其餘主張陳述及所提之證據，經
    審究無礙勝負之判斷，爰不一一論列，附此敘明。
九、訴訟費用負擔之依據：民事訴訟法第79條。
中    華    民    國   100    年    6     月    7     日
                  民事第二庭    法  官  連士綱
以上正本係照原本作成
如對本判決上訴，須於判決送達後20日內向本院提出上訴狀。如
委任律師提起上訴者，應一併繳納上訴審裁判費。
中    華    民    國   100    年    6     月    7     日
                                書記官  吳俞玲